【裁判字號】    89,易,2917
【裁判日期】    900309
【裁判案由】    傷害
【裁判全文】
臺灣桃園地方法院刑事判決                        八十九年度易字第二九一七號
    公  訴  人  臺灣桃園地方法院檢察署檢察官
    被      告  庚○○
    被      告  己○○
    被      告  乙○○
    被      告  壬○○
    被      告  辛○○
    被      告  戊○○
右列被告因傷害案，經檢察官提起公訴（八十九年度偵字第一一三八一號），本院判
決如左：
    主      文
己○○傷害人之身體，處拘役肆拾日，如易科罰金以佰元折算壹日，緩刑貳年。
庚○○、乙○○、辛○○、戊○○共同傷害人之身體。庚○○處拘役肆拾日，如易科
罰金以佰元折算壹日，緩刑貳年。乙○○、辛○○、戊○○各處拘役伍拾伍日，如
易科罰金均以佰元折算壹日，均緩刑貳年。
壬○○無罪。
    事      實
一、己○○、庚○○、乙○○、辛○○、戊○○前均為桃園縣龜山鄉○○街四十號「
    光啟高中」之應屆畢業生，對該校另一學生甲○○平日在校內之行事風格，素有
    不滿。民國八十九年六月十三日上午九時許，於該校畢業典禮預演會上，己○○
    復與甲○○發生口角，李某並對之撂下狠話謂：「不爽，就來」云云，致己○○
    心生不滿。同年月十五日晚間七時三十分許，該校舉行畢業典時，適逢天雨，學
    生紛紛聚集在該校「力行樓」一樓「體育器材室」外之走廊上躲雨、閒聊。此際
    ，己○○恰遇甲○○，遂開口質問道：「你不說不爽就來！」，語畢，旋基於單
    獨傷害之犯意，徒手毆打甲○○之胸部，使之受有右胸近鎖骨部位瘀挫傷十二Ｘ
    五公分之傷害。事後，隨即離去，詎此際，在一旁之庚○○、乙○○、辛○○、
    戊○○等人見狀，復趨前圍住甲○○，並基於共同傷害之犯意連絡，輪流徒手毆
    打李某，使之又受有額頭右側瘀挫傷三Ｘ二公分、右臉頰瘀挫傷五Ｘ二公分、鼻
    端瘀挫傷二Ｘ一公分、左上臂外側瘀挫傷三Ｘ一公分、左小臂瘀挫傷二公分、左
    膝瘀挫傷七Ｘ五公分、右小臂後側瘀挫傷一公分、右手背瘀挫傷二Ｘ二公分、左
    手背瘀挫傷二公分之傷害。
二、案經被害人甲○○訴由桃園縣警察局龜山分局報請台灣桃園地方法院檢察署檢察
    官偵查起訴。
    理      由
壹、有罪部分
一、右揭事實，業據被告己○○、庚○○二人於警訊、偵查及本院審理時，坦承不諱
    。另訊據被告乙○○、辛○○、戊○○三人，則均矢口否認傷害犯行，均辯稱當
    時僅有在附近躲雨、聊天，並未參與圍毆甲○○云云。但查，前述事實，業據告
    訴人甲○○於警訊及偵查中，指訴綦詳，核與證人即現場目擊者丙○○於偵查中
    結證稱：辛○○、乙○○二人有動手（打甲○○）：：：己○○有在場動手，庚○○也有動手：：：他們一群人圍著甲○○輪流打，己○○一開始打完就走等語
    （見偵卷第六四頁反面），悉相吻合，再者，告訴人因遭毆打而受有如上傷情乙
    節，亦有行政院衛生署台北醫院診斷證明書一紙在卷可憑，據而足徵告訴人所指
    殊非妄言子虛，是被告等人確有上陳傷害犯行，狀極顯明。被告乙○○、辛○○
    、戊○○三人空言否認，核屬卸責之詞，另證人丙○○嗣於本院審理時翻異前詞
    改稱不知乙○○、辛○○、戊○○三人有無動手云云，則屬事後迴護之詞，均非
    可採。又查，辛○○於本院調查時固執其當時係與同學丁○○一起抽煙乙情置辯
    ，惟此要與其於偵查中稱：當晚我與女友在一起云云（見偵卷第七一頁反面），
    出入至鉅，況其於本院調查時係言：我們各抽各的煙云云，亦與辛○○於本院調
    查時結證稱：我未帶煙，即意指其本身並無攜帶香煙，當不可能各抽各的云云，
    明顯未合，由是可徵所謂「在一起抽煙」之說，純係訟中串飾之詞，均不足採信
    。再查，被告庚○○於本院調查時供承：我到時看到多人起哄，圍住被害人，稱
    每班派代表打他等語（見本院八十九年十二月十二日訊問筆錄），顯見被告庚○○、乙○○、辛○○、戊○○等人係認可並基於此種「每班派代表打告訴人」之
    默契，始輪流下手毆打告訴人，從而渠四人間具有傷害告訴人之共同犯意連絡及
    行為分擔，當屬彰明，惟庚○○等其餘諸人，係在己○○毆打告訴人並離去之後
    ，始又趨前圍住並輪流毆打告訴人，此分據證人丙○○、告訴人甲○○述明在卷
    （見偵卷第二二頁反面、第二三頁反面、第五十頁反面），可證庚○○等人係眼
    見己○○先出手毆打告訴人之後，在已有他人率先動手之情況下，認有機可趁，
    方自行紛紛萌生或響應「每班派代表打告訴人」之默契而著手輪流毆打告訴人，
    因之，渠等所為即與己○○毫無牽涉，且此亦為己○○於著手之前所未能計擬及
    逆料之事，準此，己○○之毆打告訴人與庚○○等其餘各人間，顯然欠缺任何默
    契或意思上之連繫，自難以共犯論之。公訴人指其亦係共犯云云，容有誤會，應
    予敘明。綜述，本件事證已明，被告己○○、庚○○、乙○○、辛○○、戊○○
    之犯行洵堪認定，均應依法論科。
二、核被告己○○、庚○○、乙○○、辛○○、戊○○等五人所為，均係犯刑法第二
    百七十七條第一項之傷害罪。庚○○、乙○○、辛○○、戊○○等四人間，就前
    開傷害犯行，有犯意連絡及行為分擔，為共同正犯。爰審酌被告等人犯罪動機、
    目的、手段、告訴人所受傷害之輕重及渠等各犯後態度等一切情狀，各量處如主
    文所示之刑。次按，刑法所定得易科罰金之要件，業於被告行為後修正，並於九
    十年一月十日經總統公布，同年月十二日起施行。修正後刑法第四十一條第一項
    規定犯最重本刑為五年以下有期徒刑以下之刑之罪，而受六個以下有期徒刑或拘
    役之宣告者，即得易科罰金，較諸修正前刑法第四十一條所定僅犯最重本刑為三
    年以下有期徒刑以下之刑之罪始得易科罰金之規定，固有更異，惟就被告己○○
    、庚○○、乙○○、辛○○、戊○○等五人於本件所犯之罪，不論根據修正前、
    後之規定，均合於得易科罰金之要件，比較之下，要無「有利或不利」之別，職
    是，依刑法第二條第一項前段之規定，均應適裁判時之法律，因之，爰依修正後
    刑法第四十一條第一項前段規定，併諭知渠等易科罰金之折算標準。末查，被告
    己○○、庚○○、乙○○、辛○○、戊○○等五人前均未曾受有期徒刑以上刑之
    宣告，有渠等之台灣高等法院被告全國前案紀錄表各一份存卷可參。僅因年少輕
    狂，思慮未臻週詳，一時忿起致罹刑章，經本次罪刑之科處，均應知警惕並足收
    懲儆之效，信無再犯之虞，本院因認對渠五人宣告之刑均以暫不執行為適當，爰
    併均諭知緩刑二年，以啟自新。
貳、無罪部分
一、公訴意旨略以被告壬○○亦有參與前開共同圍毆告訴人甲○○之情事，因認其同
    涉犯刑法第二百七十七條第一項之傷害罪嫌云云。
二、訊據被告壬○○，堅詞否認前開犯行，辯稱其僅過去看熱鬧，並未出手亦未起哄
    等語。
三、公訴人之認被告壬○○涉此罪嫌，無非以告訴人甲○○之指訴為主要論據，然告
    訴人之指訴不得資為認定被告有罪之唯一證據，最高法院迭著有判例可循，惟徵
    之證人丙○○於偵查中則僅結證稱：辛○○、乙○○二人有動手，壬○○有在場
    ，己○○有在場動手，庚○○也有動手等語（見偵卷第六四頁反面），並未述明
    壬○○亦有出手或起哄唆使他人出手毆打告訴人之情事，從而告訴人此部分所指
    顯乏其他積極證據可佐，依前開說明，要不得但憑告訴人之片面指訴即入人於罪
    ，壬○○部分自應為無罪之諭知。
據上論斷，應依刑事訴訟法第二百九十九條第一項前段、第三百零一條第一項，刑法
第二條第一項前段、第二十八條、第二百七十七條第一項、修正後刑法第四十一條第
一項前段、刑法第七十四條第一款，罰金罰鍰提高標準條例第一條前段、第二條，判
決如主文。
本案經檢察官陳美華到庭執行職務。
中      華      民      國    九十      年      三      月      九      日
                              臺灣桃園地方法院刑事第三庭
                                  法  官  蔡榮澤
右正本證明與原本無異。
如不服本判決，應於判決送達後十日內向本院提出上訴狀( 應附繕本 )，上訴於
臺灣高等法院。
                                    書記官   劉德壽
中        華        民        國   九十   年   三   月    二十六    日
附本件論罪科刑依據之法條：
刑法第二百七十七條第一項
傷害人之身體或健康者，處三年以下有期徒刑，拘役或一千元以下罰金。


司法院資訊處製作；財團法人民間司法改革基金會備份。
